【裁判字號】    98,易,2227
【裁判日期】    981012
【裁判案由】    業務侵占
【裁判全文】
臺灣臺北地方法院刑事判決              98年度易字第2227號
公  訴  人  臺灣臺北地方法院檢察署檢察官
被      告  辛○○
上列被告因業務侵占案件，經檢察官提起公訴（98年度偵字第
6757號），本院判決如下：
    主  文
辛○○意圖為自己不法之所有，而侵占自己持有他人之物，共肆
罪，各處有期徒刑參月，如易科罰金，均以新臺幣壹仟元折算壹
日。應執行有期徒刑拾壹月，如易科罰金，以新臺幣壹仟元折算
壹日。
    事  實
一、辛○○自民國97年5月11日起至同年11月5日止，任職在聯邦
    保全股份有限公司（下稱聯邦保全）擔任保全人員，嗣於同
    年7月間，經聯邦保全派駐華威聯合股份有限公司（下稱華
    威公司）位在臺北市中山區○○○路○段72巷9號之華威國賓
    大樓擔任保全工作，同年9、10月間，華威公司向該大樓欲
    進行裝潢之A2-4樓、A6-2樓、A3-2樓、A3-5樓等住戶表示須
    先繳交裝潢保證金新台幣（下同）5萬元始得進行裝潢工程
    ，辛○○見有機可趁，乃意圖為自己不法之所有，於該大樓
    一樓櫃臺擔任保全工作時，向上開樓層之裝潢設計公司人員
    或住戶（依序分別為乙○○、己○○、戊○○、庚○○）表
    示可代收5萬元之裝潢保證金後，再轉交華威公司，乙○○
    等人不疑有他，同意請辛○○代為轉交，乙○○、己○○、
    庚○○乃先後依序於97年9月26日、97年10月中旬及97年10
    月間各交付現金5萬元合計15萬元予辛○○收受，戊○○則
    交付發票人為黃榮豐，發票日為97年10月30日，付款人為合
    作金庫銀行建國分行，票號：IV0000000號，金（面）額5萬
    元之支票1紙予辛○○收受，詎辛○○收受上開現金及支票
    後並未轉交華威公司人員，變易持有為所有並將該支票轉交
    其不知情之胞弟楊杰崧持往銀行提示，而將上開現金、支票
    侵占入己。
二、案經被害人聯邦保全告訴暨臺北市政府警察局中山分局報告
    臺灣臺北地方法院檢察署檢察官偵查起訴。
    理  由
壹、程序部分：
一、被告辛○○於警、偵訊之供述，非出於強暴、脅迫、利誘、
    詐欺、疲勞訊問、違法羈押或其他不正方法取得，依刑事訴
    訟法第156條第1項、第158條之2得採為證據。
二、證人丙○○、郭玫君、戊○○、庚○○、甲○○於本院具結
    之證據，與其分別於警、偵訊（具結）之供述大致相符，渠
    等所供自得採為證據。
三、按被告以外之人於審判外之陳述，雖不符前4條之規定，而
    經當事人於審判程序同意做為證據，法院審酌該言詞陳述或
    書面陳述作成時之情況，認為適當者，亦得為證據。當事人
    、代理人或辯護人於法院調查證據時，知有第159條第1項不
    得為證據之情形，而未於言詞辯論終結前聲明異議者，視為
    有前項之同意，為刑事訴訟法第159條之5所明定。證人丙○○、郭玫君、戊○○、庚○○、甲○○、乙○○、丁○○分
    別於警、偵訊之供、證述，被告於審判期日均表示無意見，
    證人丙○○、丁○○等於警訊之供述本院認為適當，依上述
    規定，得為證據；證人丙○○、郭玫君、戊○○、庚○○、
    甲○○、乙○○、丁○○等於偵查中具結證述，核無顯不可
    信之情況，依同法第159條之1第2項得為證據。
四、後列非供述證據，均非違法取得之證據，且或係從事業務之
    人於業務上製作之證明文書、記錄文書，核無顯不可信情況
    ，故依同法第158條之4反面解釋、第159條之4第2款得為證
    據。
貳、實體部分：
一、訊據被告辛○○固坦承收取華威國賓大樓A2-4樓、A6-2樓、
    A3-2樓、A3-5樓住戶之裝潢保證金每戶各5萬元，共計20萬
    元，且將A3-2樓由裝潢設計師戊○○所交付用以繳納保證金
    之前開支票，轉交予渠胞弟楊杰崧持往銀行兌現等事實，惟
    矢口否認有何侵占之犯行，辯稱：伊係受華威公司之託代收
    住戶之裝潢保證金，現金款項伊均全數交付華威公司丙○○
    副理，支票部分伊係應丙○○請求向伊先兌換現金，伊正好
    身上有5萬多元現金，本來要給胞弟楊杰崧，因丙○○之要
    求，乃將現金5萬元交予丙○○，之後伊再將支票存入胞弟
    楊杰崧之帳戶內，並無侵占犯行云云。然查：
（一）上揭被告向該大樓A2-4樓、A6-2樓、A3-2樓、A3-5樓（乙○○、己○○、戊○○、庚○○）收取應繳付華威公司每
      戶5萬元之裝潢保證金，共計收取20萬元，並將其中該大
      樓A3-2樓戊○○所交付用以繳納保證金之上開支票轉交胞
      弟楊杰崧持往銀行提示等事實，業據被告坦承不諱，核與
      告訴代理人即聯邦保全公司襄理丁○○迭於警訊及偵訊時
      指訴之情節相符，並經證人及A2 -4樓裝潢設計師乙○○
      於偵訊時結證稱：「我們有交裝潢保證金進去裝潢，那是
      單純裝修，不是我購買。我是設計師。華威國賓大樓A2-4
      樓是我設計的。A2-4樓的裝潢保證金我是交給辛○○，我
      在華威國賓的1樓大廳交給辛○○的，辛○○有給我1張裝
      修規定，另外辛○○還給我1式2聯申請表，1張我留底，1
      張辛○○收回。我交的保證金是現金。（提示98年5月25
      日告訴人提出之受款人為乙○○之支票）保證金已經退還
      給我了。交付裝潢保證金5萬元給辛○○時，辛○○沒有
      出示裝潢施工合約書，只有我剛剛講的施工規定和申請書
      2聯。我們繳交裝潢保證金時，沒有事先跟丙○○聯繫，
      我們就跟大樓保全講一聲，97年9月26日週六那天我在現
      場準備進場裝修，剛好碰到辛○○，辛○○說要繳交5萬
      元即期票才能進去，但我去提領5萬元現金交給辛○○，
      我就在大廳當場簽裝潢保證金申請表。過約3、4天，周協
      理打電話跟我說他沒收到這筆款項，我才知道出問題了。
      」等語（參偵查卷第90頁）；證人即A6-2屋主己○○迭於
      偵訊及本院審理時結證稱：「A6-2樓裝潢保證金是我交的
      ，我交給辛○○，因為去幾次都是辛○○在，我交5萬元
      現金給辛○○，我問是否簽名就好，他說對。沒記錯的話
      應該是10月中繳交的，因為10月中要開始裝潢。我交5萬
      元給辛○○，辛○○給我1張單子，上面還有他簽收。（
      提示華威國賓社區裝潢驗收退款申請表『施工期97年10月
      8日到97年11月15日止』，申請人郭玫君）我所稱由辛○○簽收的資料就是指這張申請表，我親自交給辛○○現金
      5萬元，辛○○給我這張。只有這張資料，沒有裝潢施工
      合約書。5萬元保證金退回了，全部裝潢好後，我問驗收
      人員是否該退保證金給我，驗收工程人員說這要去問周協
      理，我就打電話問周協理，才聽聞周協理稱辛○○已經離
      職了，因為周協理這裡沒收到5萬元，但他說他會保護住
      戶權益。」、「我購買房屋之後有裝潢。有繳交裝潢保證
      金5萬元。這是該大樓規定。5萬元是繳現金給被告辛○○
      。不記得時間何時繳，我記得是傍晚，我把現金交給辛○○。我在之前偵查中說裝潢時間大約是10月中旬。錢交給
      辛○○，是因為那時大樓服務處我只有看到他。我知道裝
      潢前要交5萬元保證金，是我去大樓服務處問辛○○，我
      說我開始裝潢，問他要填寫什麼資料，他給我裝潢施工合
      約書，他說要保證金5萬元，我就領5萬元交給他，請他在
      裝潢施工合約書上簽名，並留行動電話。我知道辛○○當
      時是保全。我都只有看到他。他只是一位保全人員，有權
      利收受我的現金，我有問他，是不是把現金交給他，他說
      他可以代收，然後再轉交給華威公司。這筆錢我有領回，
      去羅斯福路的聯邦保全退還給我們的。我交錢給辛○○的
      過程，我不知道有沒有華威公司或是保全公司的人或其他
      人知道這件事情，沒有其他人跟我接觸，從頭到尾我只有
      跟被告接觸。當初繳5萬元的時候我所看到的資料是偵卷
      上面的裝潢驗收、退款申請表。另裝潢施工合約書是當初
      屋主就有的。被告交給我，我只記得有拿到裝潢驗收退款
      申請表這張紙，其他整份合約書部分我家裡本來就有。」
      等語（參偵查卷第91頁、本院卷第30至32頁）；證人即
      A3-2 樓裝潢設計師戊○○迭於偵訊及本院審理時結證稱
      ：「當時進入裝潢，裝潢保證金我親自交給辛○○時，屋
      主也在場。交付的時間我忘記了，但我是交即期的支票。
      我要裝潢前2、3天，業主有問過辛○○，辛○○說要先繳
      交裝潢保證金，並說退款時要憑這張單據退款。我交票時
      ，辛○○給我1式2份申請書，另1張是施工規定，辛○○
      有親自跟我說到時退還保證金就要憑我收執的這聯去退還
      保證金。我好像是97年9、10月交給辛○○的。我業主是
      陳小玲。我要退款時，我有把我自存的這張交給辛○○，
      辛○○說他要離職了，並說會幫我趕快處理，我等一週後
      ，在打電話問，辛○○說他已經離職了，說公司應該在處
      理了，就一直推託，之後陳小玲叫我快點打電話問周協理
      ，周協理說並沒有收到我這筆裝潢保證金。因為我繳即期
      票，周協理叫我快去這筆有無入到戶頭，我去查後得知這
      筆錢入到辛○○弟弟的戶頭。（提示合作金庫建國分行回
      函支票）繳交保證金是這張支票。」、「97年9月10月間
      ，我有在臺北市○○○路○段72巷9號華威國賓大樓從事
      裝潢設計，我在2樓從事裝潢設計。我在裝潢設計之前，
      沒有見過被告辛○○。都沒有見過這個人，我是要在進場
      施作之前屋主通知我要繳一個5萬元的施工保證金，我在
      這個時候才見到被告。因為我們要裝潢進場之前，華威公
      司規定要繳施工保證金，這是一開始業主通知我要繳這筆
      錢，然後我才跟楊先生接洽說我要繳保證金。要繳裝潢保
      證金是跟被告接洽，是因為現場只有他，我以為他是代表
      華威國賓。實際上我當時就知道他是保全。裝潢保證金是
      我主動詢問他如何繳交的。我詢問他之後他跟我說要繳5
      萬元的現金或是即期支票，我繳一張即期支票給他，他有
      讓我填寫一個裝潢施工合約書。既然他只是現場保全人員
      ，他如何有權利收我的錢或是支票，這個我不知道。他告
      訴我他可以代表華威公司收這個錢，他說他會幫我們把這
      個錢繳回華威公司。（提示華威國賓社區裝潢施工合約書
      ）當初我交支票給辛○○時，他有拿這個合約書給我。因
      為我們繳費後要憑這個合約書申請退還5萬元保證金。我
      在97年何時把5萬元支票交給被告，正確時間我記不太清
      楚。（提示98偵6709號卷第23頁、30頁之合作金庫建國分
      行，發票日97年9月23日，發票人黃榮豐，金額新台幣5萬
      元支票影本）當初我是交給被告這張支票。... 剛才我提
      到的施工合約書，辛○○給我時，我要在上面簽名，他有
      沒有在上面簽名我不清楚。辛○○收我5萬元支票，沒有
      寫什麼收據之類，他只有在那張支票上面簽一個名，寫『
      辛○○代收』字樣。」等語（參偵查卷第91至92頁、本院
      卷第27 至29頁）；證人即A3-5樓之裝潢設計師庚○○迭
      於偵訊及本院審理時結證稱：「我那天下午3點約鐵工要
      去看現場，順便辦理前置作業，我到現場後，我的業主王
      淑玲跟我說要找辛○○辦理裝潢施工保證金，我到現場後
      我的鐵工還沒到，辛○○就先帶我到樓上，辛○○拿資料
      給我，要我現金繳給他，問我何時可以給，我說我現在就
      可以給，辛○○就跟著我去附近ATM提款，我分次提領2萬
      、2萬、1 萬交給辛○○，我的存摺都還有單日提款共計5
      萬元之紀錄。（提示華威國賓社區裝潢驗收退款申請書施
      工期97年10月17日至97年11月30日止）這份是我繳交5萬
      元時，辛○○簽收的，我把錢給辛○○時，我要求辛○○
      簽收。辛○○除了給我這張申請表外，還有一張注意事項
      。沒有裝潢施工合約書。」、「有關於我所從事之裝潢設
      計，我有繳交裝潢施工保證金。我是繳交給被告辛○○。
      因為我要進場裝修前，我的屋主打電話通知我，說要進場
      裝修前必須繳交裝潢保證金5萬元，我記得當天下午3點，
      我到華威國賓服務處找被告，被告就把表格拿給我看，並
      且帶著我到隔壁銀行ATM提款機提5萬元給被告，我繳交完
      之後我請他簽收及日期，我再進行後續裝潢工作。保證金
      要交給被告，我是屋主電話通知我，他請我交給辛○○。
      我剛才說他有拿表格，所謂表格是這份裝潢施工合約書（
      提示並告以要旨）。我有請他簽收，我請他在合約書當中
      的退款申請表上右下角地方簽名及日期。... 辛○○在我
      繳交保證金當時，都沒有跟我說他有權利代表公司收錢，
      這部分他都沒有提到。他有告訴我這筆錢他要轉交給公司
      ，他說他會幫我交回去給公司。」等語（參偵查卷第92至
      93頁、本院卷第33至34頁）綦詳，復有合作金庫銀行建國
      分行所提供票號IV0000000號支票正、反面影本附卷可稽
      ，堪認被告此部分所供屬實，是被告確曾向乙○○、己○○、戊○○、庚○○等分別收取裝潢保證金各5萬元並簽
      收之事實洵堪認定。
（二）至被告辯稱係華威公司要求渠代收裝潢保證金云云，查與
      證人即華威公司業務部副理丙○○迭於警詢、偵訊及本院
      審理時結證稱：「於97年6月間至今，我的工作僅有代收
      住戶裝潢保證金，每戶5萬元。沒有委託聯邦保全公司人
      員收娶住戶裝潢保證金，住戶都是跟我事先聯繫後我再當
      面與住戶碰面及開立收據、裝潢合約書，保全人員是不能
      代收任何住戶之任何款項。」、「雖然我們是關係企業，
      但我們並沒有授權保全去收現金，公司如果接到設計師或
      住戶要繳交裝潢保證金的訊息，我會拿公司制式裝潢施工
      合約書給住戶或設計師，並開立三聯式收據，藍聯給客戶
      ，紅聯給公司財務部，白聯存底。我們從來沒有授權辛○○可以收任何的錢，若是辛○○自己說要代收，那我就不
      知道了。我曾因為要退保證金給住戶，我請辛○○轉交支
      票給住戶，我只拜託過辛○○這次轉交而已，我並沒有授
      權辛○○收款。」、「根據我們公司的規定，大樓住戶裝
      潢要繳交五萬元保證金，這個社區之所以要繳保證金，是
      依據預售屋銷售合約書所訂定，交屋期委由聯邦保全進行
      現場保全服務，但保全公司並沒有受我們委託收取任何經
      費金錢。... 換句話說，保全公司製作合約書的內容交給
      我們去執行，他們並不能以這個合約書來跟客戶做任何有
      關大樓收取費用等等事項，可以這麼說。這時候社區管理
      委員會第一屆還沒有出來，屬於建設公司代管期，建設公
      司就要負責所有經費的運用。有關於裝潢施工的保證金，
      這是我的業務內容。保全公司沒有這個業務內容，我們沒
      有委託他，都是我們公司自己收。大部分是我收，若我沒
      有時間，會委由我們另外一位員工黃馨誼收。我個人從來
      沒有委託辛○○代為向屋主或裝潢公司收取保證金。...
      我從頭到尾都沒有委託過被告收取保證金。大部分是我收
      的，... 華威公司跟聯邦保全的服務合約，由於當時是代
      管期，管理委員會還沒有成立，華威跟聯邦所簽訂的合約
      是一份上哨合約書，我的認知是不包括收取任何費用及保
      證金等。他們只單獨負責保全門禁業務。在該段時間，就
      是管理委員會尚未成立這段時間，我是沒有遇過聯邦保全
      的人員曾經代我們向屋主或住戶收取費用再轉交給我們的
      情形，其他人應該也沒有。... 聯邦保全的人員都應該明
      確知道他們並沒有權利來代替華威公司向屋主或其他相關
      人員收取任何的費用，應該是要這樣。」等語（參偵查卷
      第10、36頁及本院卷第35至36、38至39頁）不符，參以證
      人即負責華威國賓大樓4戶裝潢之鴻升設計工程有限公司
      （下稱鴻升公司）負責人甲○○迭於偵訊及本院審理時均
      結證稱：鴻升公司簽發支票繳納裝潢保證金，交予華威公
      司負責此業務之丙○○，因該大樓保全會不定期抽查住戶
      修繕情形，鴻升公司之現場工務於保全抽查時，會提供支
      票影本及費用收款憑單等予保全人員，用以確認已繳交保
      證金，並無其他用途等事實（參偵查卷第89頁、本院卷第
      41至43頁）綦詳，另參告訴代理人丁○○庭呈附卷華威公
      司與聯邦保全公司所簽立之「駐衛保全服務契約書」所載
      條款，並無保全人員可受託向住戶代收任何費用之約定，
      是被告所辯係受華威公司之託代收裝潢保證金云云，並無
      任何根據，所言尚難採信。
（三）又被告所辯渠已將所代收之A2-4樓、A6-2樓、A3-2樓、A3
      -5樓裝潢保證金各5萬元，均隨即親交予證人丙○○一節
      ，查與證人丙○○迭於警詢、偵查及本院審理時結證所稱
      ：「我沒有收取華威國賓大樓A2-4樓住戶余曉鳳、A3-2樓
      住戶陳小玲、A6-2樓住戶郭玫君、A3-5住戶王淑玲等4戶
      之裝潢保證金，但經我與聯邦保全公司查明後，聯邦保全
      公司之保全人員辛○○有向上記住戶收取每戶5萬元之裝
      潢保證金共20萬元，但辛○○何時收取的我不知道。...
      辛○○向上記4位住戶收取款項後，沒有將款項交給我。
      ... 經警方訊問辛○○供稱其代收上記裝潢保證金20萬元
      後，將款項20萬元隨即親自交由華威聯合股份有限公司之
      幹部周協理，且稱上記住戶A3-2樓陳小玲有交付渠1張面
      額5萬元之支票（票號合作金庫IV0000000號）時，渠原本
      親自拿給周協理，但渠以現金5萬元交給周協理，另當時
      我還向辛○○借款400元之款項，周協理是我本人沒錯，
      但我未曾收過他任何款項，亦未曾向他借款，他說的不是
      事實，他根本就是侵占上記住戶之款項20萬元。」、「辛○○從來沒有代收保證金再轉交給我，這棟大樓客戶由我
      負責專案處理。」、「本案起訴的4戶保證金的收取都是
      在11月3日之前就已經被被告所收取。該4筆保證金都沒有
      交給華威公司。」等語（參偵查卷第10至11、36頁及本院
      卷第41頁）不合，且97年11月3日本案東窗事發後，經證
      人丙○○詢問被告裝潢保證金下落時，被告坦認有收取保
      證金且未交回華威公司之事實，並要求證人丙○○配合謊
      稱保證金鎖在保全公司抽屜內等情，業據證人丙○○迭於
      偵訊及本院審理時結證稱：「我在97年11月3日前往華威
      現場我剛好碰到A1-8F張設計師向我主動詢問我有無收到
      裝潢保證金，我也從不知這戶要繳交，也已經繳交了，我
      就跟張設計師說我沒有收到，張設計師說他已經交給辛○○了，我很驚訝，我記得當天辛○○休假，張設計師跟我
      講完後約半小時，不知為何辛○○就到現場，我問辛○○
      現在還有哪幾戶要裝潢，但辛○○沒說到A1-8F這戶，我
      因此查知有問題，我馬上回報告公司，這期間辛○○請我
      幫他掩飾，辛○○承認他有收A1-8F的保證金，辛○○要
      我配合他說謊，稱錢鎖在抽屜內，明天才能打開抽屜，我
      沒配合，我請鎖匠來開鎖，裡面並沒有辛○○稱的錢，辛○○在這段時間有跟公司負責工務的專案襄理劉襄理聯絡
      ，劉襄理願意幫辛○○背書，說這筆錢是鎖在劉襄理的抽
      屜內，辛○○保證隔天一早會拿出這筆錢，隔天辛○○有
      拿回這筆A1-8F的錢。」、「我在偵查中說97年11月3日我
      到大樓現場，有碰到A1-8樓的設計師跟我說沒有收到保證
      金這件事。我在事前都不曉得這件事，我都不知道。我知
      道這件事之後，A1-8樓設計師跟我詢問後我問他這個保證
      金交給誰，他說交給辛○○，當天辛○○休假，我知道這
      件事情後我就回報公司可能發生裝潢保證金可能被侵占，
      接著我就聯絡聯邦保全公司的主管，告訴他這件事情，接
      下來我們準備要進行查證時，辛○○就突然出現，我就詢
      問他，想要給他機會讓他自己承認，我問他還有無其他要
      裝潢的戶別，要收保證金的狀況，他說沒有，那時我在大
      樓一樓會客室，後來僵持一陣子後他跟我承認說他有收這
      一戶即Ａ1-8樓的保證金，我跟他說我希望他立刻把錢交
      出來，好向公司有個交代，他說要過幾天才能處理，在溝
      通過程中，保全公司主管也到了現場，之後辛○○就跟保
      全公司說這筆錢有收，目前他是放在大樓一樓服務櫃台抽
      屜裡面，但因為這個抽屜是我們現場工務主管的劉襄理的
      抽屜，抽屜因為上鎖，所以無法立刻把這個錢拿出來，他
      希望明天一早上班可以開抽屜時這個錢就可以拿出來，我
      們就立刻叫鎖匠開鎖，抽屜裡面並沒有這筆現金。我當下
      沒有問被告為何抽屜沒有保證金。因為當時是保全公司的
      主管在跟被告溝通。我在偵查中曾經說過，當時辛○○請
      我幫他掩飾，要我配合他說謊，說錢鎖在抽屜裡面，有此
      事。當我在一樓大樓會客室跟被告詢問這件事，一開始他
      是否認收這一戶的保證金，之後在我逼問下他才承認，並
      且要我配合他請我不要說這件事情。在等聯邦保全的人來
      的過程中，被告有不斷打電話，可能是打給工務部的劉襄
      理，後來我沒有耐心就請鎖匠來開鎖。辛○○要我配合請
      我不要說這件事情，因為這件事情被我知道，他希望我不
      要告知聯邦保全和華威公司，但這個時候我已經回報公司
      了。被告有承認他有收A1-8樓的保證金，所以他要我不要
      通知公司的意思就是不要讓公司知道他有收這筆錢。」等
      語（參偵查卷第36至37頁、本院卷第36至37頁）綦詳，是
      被告確有意圖為自己不法之所有，向乙○○、己○○、戊○○、庚○○收取裝潢保證金，卻未交還華威公司，而予
      以侵占入己之犯行，要係可信無疑，其所辯業已交付證人
      丙○○等詞，顯屬卸責之詞，委無足取。
（四）而被告所辯渠將證人戊○○所交付之面額5萬元之支票專
      交予渠弟楊杰崧提示，係因證人丙○○當天表示時間超過
      3點半，支票無法軋入，故要求渠將身上之5萬元現金與之
      換票，並向渠借款400元一節，查與證人丙○○迭於警詢
      及本院審理時具結所證：「我沒有向住戶A3-2樓陳小玲取
      得1張5萬元面額之支票（票號為合作金庫IV0000000號）
      支付裝潢費用，但經我與聯邦保全公司查明後，聯邦保全
      公司之保全人員辛○○有向該住戶收取上記支票且去兌現
      ，另辛○○何時收取得我不知道。辛○○向上記4為住戶
      收取款項後，沒有將款項交給我。我沒有委託聯邦保全公
      司之保全人員辛○○收取上記華威國賓大樓住戶裝潢費用
      。經警方訊問辛○○供稱其代收上記裝潢保證金20萬元後
      ，將款項20萬元隨即親自交由華威聯合股份有限公司之幹
      部周協理，且稱上記住戶A3-2樓陳小玲有交付渠1張面額5
      萬元之支票（票號合作金庫IV0000000號）時，渠原本親
      自拿給周協理，但渠以現金5萬元交給周協理，另當時我
      還向辛○○借款400元之款項，周協理是我本人沒錯，但
      我未曾收過他任何款項，亦未曾向他借款，他說的不是事
      實，他根本就是侵占上記住戶之款項20萬元。」、「辛○○供稱，當初收到這張支票時有交給我，我拿這張支票跟
      他對換他給我5萬元現金，我把支票交給他，完全沒有這
      件事。」等語（參偵查卷第11頁、本院卷第40頁）均不相
      符，況衡諸常情，支票之提示非以當天為必要，是被告所
      辯之情形，亦衡與常理有違，參以縱如被告所言係受華威
      公司之託而代收並轉交住戶之裝潢保證金，則無論係被告
      交還保證金予華威公司或證人丙○○時，抑或如被告所言
      與證人丙○○換票套現時，自均應要求華威公司或證人丙○○予以簽收，以保障自身權益，而被告竟無何將保證金
      交還公司之單據或憑證據以證明，足見被告所辯尚難採信
      。
（五）至被告以渠所提出之支票影本、費用收款憑單等資為曾受
      證人丙○○之託代收保證金之佐證部分，雖證人丙○○於
      本院審理時亦坦承曾將退款支票委託被告轉交予住戶之事
      實，惟其堅詞否認曾委託被告處理裝潢保證金收款等情（
      參本院卷第40頁），故此僅能證明證人丙○○曾委託被告
      轉交退款支票予住戶，尚難據此作有利被告之認定，亦難
      解於被告確有侵占住戶裝潢保證金之罪責。
（六）綜上所述，足見被告所辯均屬臨訟卸責之詞，委無足取，
      本件事證明確，被告犯行堪以認定。
二、查被告於受託收受前開現金、支票後，易持有為不法所有之
    意圖侵占入己，核其所為，係犯刑法第335條第1項之普通侵
    占罪4罪。起訴書雖認被告係犯刑法第336條第2項之業務侵
    占罪，但被告僅係保全人員，並未具有收取裝潢保證金貨款
    之權限一節，業經告訴代理人丁○○於偵訊時及證人丙○○
    迭於偵查及本院審理時證述明確，並有上述「駐衛保全服務
    契約書」附卷可佐，是被告所為自不構成其業務上之行為，
    公訴意旨容有未合，惟其基本之社會事實相同，且經公訴人
    當庭變更起訴法條，本院自得併予審理，附此敘明。被告所
    犯前開4罪犯意各別，行為互殊，應分論併罰。爰審酌被告
    之犯罪動機、目的，侵占之金額，及犯後不願坦然面對所為
    、猶矢口否認犯行、犯後態度欠佳並迄未將所侵占金額返還
    予告訴人等一切情狀，各量處如主文所示之刑，並均諭知易
    科罰金之折算標準，且定其應執行之刑，並依大法官會議釋
    字第366號、第662號解釋意旨諭知易科罰金之折算標準，以
    示儆懲。
參、據上論斷，應依刑事訴訟法第299條第1項前段，刑法第335
    條第1項、第41條第1項前段、第51條第5款，刑法施行法第1
    條之1，判決如主文。
本案經檢察官蔡甄漪到庭執行職務。
中    華    民    國    98    年    10    月    12    日
                  刑事第十二庭審判長法  官  李英豪
                                    法  官  楊台清
                                    法  官  曾正龍
以上正本證明與原本無異。
如不服本判決應於收受送達後10日內向本院提出上訴書狀，並應
敘述具體理由；其未敘述上訴理由者，應於上訴期間屆滿後20日
內向本院補提理由書（均須按他造當事人之人數附繕本）「切勿
逕送上級法院」。告訴人或被害人如對於本判決不服者，應具備
理由請求檢察官上訴，其上訴期間之計算係以檢察官收受判決正
本之日期為準。
                                    書記官  彭自青
中    華    民    國    98    年    10    月    14    日
附錄本案論罪科刑法條全文：
刑法第335條
意圖為自己或第三人不法之所有，而侵占自己持有他人之物者，
處5年以下有期徒刑、拘役或科或併科1千元以下罰金。
前項之未遂犯罰之。


司法院資訊處製作；財團法人民間司法改革基金會備份。
